【裁判字號】    99,聲,192
【裁判日期】    990628
【裁判案由】    聲請回復原狀
【裁判全文】
臺灣臺東地方法院刑事裁定               99年度聲字第192號
聲  請  人  甲○○
上列聲請人因被告張宏昌、陳正能等業務過失傷害案件，經檢察
官為不起訴處分(臺灣臺東地方法院檢察署檢察官99年度偵字第
760號)，再經檢察長為駁回再議之聲請(臺灣高等法院花蓮分院
檢察署檢察長99年度上聲議字第97號)，第經聲請交付審判遭本
院駁回後(99年度聲判字第1號)，復聲請回復原狀，本院裁定如
下：
    主  文
聲請駁回。
    理  由
一、聲請意旨略以：聲請人甲○○於民國99年5月7日下午，接獲
    本院判決書（按應係指臺灣高等法院花蓮分院檢察署99年度
    上聲議字第97號處分書，稱本院判決書應屬誤認），原擬於
    法定期間內上訴（按應係指聲請交付審判），未料伊因另案
    所需證明文件，須在外地辦理，並因傷（已領有身心障礙手
    冊），一時無法返回臺東，委任可資信任之律師，協助交付
    審判事宜；同時，曾於同日下午15時28分許，電洽本院詢問
    聲請交付審判事宜，經告知先行送件，以致遲誤上訴期間（
    按應係指聲請交付審判期間），為此，請求回復原狀云云。
二、按非因過失，遲誤上訴、抗告或聲請再審之期間，或聲請撤
    銷或變更審判長、受命推事、受託推事裁定或檢察官命令之
    期間者，於其原因消滅後5日內，得聲請回復原狀；又非因
    過失遲誤期間之原因及其消滅時期，應於書狀內釋明之，聲
    請回復原狀，應同時補行期間內應為之訴訟行為；復回復原
    狀之聲請，由受聲請之法院與補行之訴訟行為合併裁判之，
    刑事訴訟法第67條第1項、第68條第1項後段、第2項、第69
    條第1項分別定有明文。另遲誤聲請再議之期間者，得準用
    前3條之規定，由原檢察官准予回復原狀，刑事訴訟法第70
    條亦定有明文。是立法者僅就遲誤「上訴、抗告、聲請再審
    、聲請再議」之期間，明文准許得聲請回復原狀，此觀刑事
    訴訟法有關交付審判之規定（第258條之1至第258條之4），
    並無準用上開聲請回復原狀之明文自明。又所謂聲請回復原
    狀，依法本以當事人非因過失不能遵守期限者為限，所謂非
    因過失，係指逾期之緣由非可歸責於當事人而言，若其不能
    遵守期限由於自誤，即不能謂非過失 (參照最高法院21年抗
    字第169號判例意旨)。
三、經查：
（一）依刑事訴訟法所定期間之立法意旨，係為使應為訴訟行為
      之人為之而設，以免訴訟延宕，兼顧當事人雙方利益，並
      避免司法資源之虛費，然若期間遲誤係因非可歸責於自己
      之事由，亦概生失權之效果，顯與期間設立之立法意旨有
      悖，故於同法第67條以下訂有回復原狀聲請之規定。但於
      非因聲請人過失而遲誤交付審判聲請期間之情形，因同法
      第70條僅有再議得聲請回復原狀之規定，91年2月增訂交
      付審判制度時未併予修正，從而使非因過失而遲誤交付審
      判聲請期間者，無從準用前開規定聲請回復原狀。又聲請
      再議與交付審判同為對檢察官所為處分之救濟，前者係檢
      察體系之內部監督機制，後者係為保障當事人之訴訟權，
      並對檢察官起訴裁量權為制衡而使法院介入審查之外部監
      督機制，故對僅檢察機關內部監督之再議程式既得允其準
      用聲請回復原狀之規定，然對更為公允、公開之由第三人
      即法院介入監督之交付審判程式，本應對於當事人保障復
      益周全完善，竟無所同予準用，依舉輕明重之理，第70條
      僅就再議得聲請回復原狀之規定顯對當事人之保障不周，
      致生當事人之不利益而侵害其權利，顯為立法闕漏。另聲
      請交付審判所定10日期間，係指聲請人須於此一定期間內
      為訴訟行為之行為，且不得延長或縮短，若遲誤之，即喪
      失為該訴訟行為之權利，與上訴、抗告、聲請再審或再議
      期間同為法定不變期間。故為貫徹本法保障當事人權益之
      精神，於遲誤期間非屬可歸責於當事人之事由，應准其類
      推適用刑事訴訟法關於回復原狀聲請之規定。
（二）所謂聲請回復原狀，係針對合法送達訴訟文書，因不可歸
      責於受送達人之事由而遲誤不變期間之情形，依法賦予受
      送達人聲請延展救濟期間之機制，故法律明定受送達人應
      於聲請回復原狀同時併為請求救濟行為，亦即對原裁判、
      處分聲明不服（刑事訴訟法第68條第3項參照）。查聲請
      人對被告張宏昌、陳正能涉嫌業務過失傷害案件，向臺灣
      臺東地方法院檢察署檢察官提出告訴，經該署檢察官偵查
      後，於99年4月13日以99年度偵字第760號為不起訴處分後
      ，聲請人不服聲請再議，復經臺灣高等法院花蓮分院檢察
      署檢察長認再議無理由，而於99年5月5日以99年度上聲議
      字第97號為駁回聲請再議之處分，聲請人不服前揭駁回聲
      請再議之處分，自應於接受處分書後(即99年5月7日)10日
      內委任律師提出交付審判理由狀，惟聲請人於99年5月17
      日並未委任律師提出理由狀，而係以己之名義具狀向本院
      聲請交付審判，於法尚有未合，可認其聲請不合法，故本
      院以99年度聲判字第1號裁定駁回其交付審判之聲請；本
      件聲請人再以聲請意旨所載事由聲請回復原狀，顯與上揭
      刑事訴訟法回復原狀必須遲誤法定不變期間規定之要件尚
      有未洽。且依據聲請人檢附之臺灣鐵路局之車票影本1紙
      ，其票載之回程時間（高雄至臺東）為99年5月14日，距
      可委任律師聲請交付審判之最後期限99年5月17日，尚有3
      日餘，依一般經驗，聲請人並無不得或難以委任律師聲請
      之情形。是聲請人既知書狀送達之時間，並可於所剩餘之
      法定時間內委任律師聲請交付審判，則其所陳非因過失而
      遲誤，即無可採。再者，聲請人所謂電洽本院詢問辦理交
      付審判事宜，本院告知先行送件，以致遲誤聲請交付審判
      期間（聲請狀誤載為上訴期間）云云，其雖檢附中華電信
      股份有限公司通話明細報表1紙以資佐證，然上述資料僅
      說明該日聲請人確有來電之事實，並無其他具體事證足認
      係屬非可歸責於當事人之事由致遲誤交付審判期間。又退
      步言之，倘如聲請人所言，其係非因過失，而遲誤聲請交
      付審判期間，依法聲請人得於原因消滅後5日內，聲請回
      復原狀。是本件聲請人理應於返回臺東後，依法聲請回復
      原狀，然聲請人卻遲至99年6月8日始向本院具狀聲請回復
      原狀，顯已逾原因消滅後5日內甚多。綜上所述，聲請人
      本件回復原狀之聲請並不合法，應予駁回之。
四、依刑事訴訟法第220條，裁定如主文。
中    華    民    國    99    年    6     月    28    日
                  刑事第二庭   審判長 法  官  李水源
                                      法  官  蔡慧雯
                                      法  官  林拔群
以上正本證明與原本無異。
如不服本裁定，應於裁定送達後5日內向本院提出抗告狀（應附
繕本）。
                                      書記官  鄭鈺瓊
中    華    民    國    99    年    6     月    29    日

司法院資訊處製作；財團法人民間司法改革基金會備份。
